【裁判字號】    98,易,885
【裁判日期】    991020
【裁判案由】    詐欺
【裁判全文】
臺灣桃園地方法院刑事判決               98年度易字第885號
公  訴  人  臺灣桃園地方法院檢察署檢察官
被      告  庚○○
選任辯護人  范民珠律師
            許惠君律師
被      告  己○○
上列被告等因詐欺案件，經檢察官提起公訴（96年度偵字第2393
6 號），本院判決如下：
    主  文
庚○○共同意圖為自己不法之所有，以詐術使人將本人之物交付
，處有期徒刑壹年肆月。
己○○共同意圖為自己不法之所有，以詐術使人將本人之物交付
，處有期徒刑捌月。
    事  實
一、庚○○與真實姓名年籍不詳綽號「阿德」、「阿志」之成年
    人，共同基於意圖為自己不法之所有之犯意聯絡組成詐騙集
    團，先由庚○○於民國96年7 月18日前某日，出面向己○○
    商借金融機構帳戶，而己○○復與庚○○、「阿德」、「阿
    志」共同基於意圖為自己不法所有之犯意聯絡，提供其所開
    立之中國信託商業銀行南桃園分行帳戶（戶名：己○○，帳
    號000000000000號）及臺灣中小企業銀行桃園分行帳戶（戶
    名：己○○，帳號：00000000000 號），供所屬之詐欺集團
    收取贓款之用，庚○○並指示相關匯款、取款事宜將由「阿
    志」、「阿德」負責聯繫。嗣於96年7 月18日上午9 時30分
    許，由該詐欺集團成員撥打電話，向乙○○佯稱其身分遭冒
    用，須將銀行內之存款匯出，交由國家安全秘密帳戶保管云
    云，致乙○○陷於錯誤，依指示於96年7 月18日中午12時許
    ，前往台北富邦銀行玉成分行，將新臺幣（下同）458 萬91
    58元匯入己○○上開中國信託商業銀行南桃園分行帳戶內。
    俟款項匯入後，庚○○即撥打電話通知己○○，告知將由「
    阿德」陪同其前往領款，待「阿德」與己○○先以金融卡查
    詢上開帳戶內確有款項匯入後，旋於同日下午2 時許，再由
    「阿德」陪同己○○前往桃園縣桃園市○○路339 號「中國
    信託商業銀行南桃園分行」內領款，且因金額龐大，為不讓
    銀行行員起疑，「阿德」指示己○○要將上開款項分成2 次
    提領，故己○○先以臨櫃提款之方式提領現金261 萬7 千元
    後，將前開款項交予「阿德」，再告以「阿德」其所有臺灣
    中小企業銀行桃園分行帳戶帳號及密碼，於同日下午由「阿
    德」在某網路咖啡店內，利用網路銀行將上開乙○○匯入己○○中國信託商業銀行南桃園分行帳戶內未經提領之餘款，
    轉匯149 萬元至己○○臺灣中小企業銀行桃園分行帳戶中。
    之後己○○與「阿德」前往臺灣中小企業銀行桃園分行欲臨
    櫃提款，因發覺遭中國信託商業銀行行員通報警示而作罷。
    嗣於同日下午4 時許乙○○發覺受騙而報警，始循線查悉上
    情。
二、案經乙○○訴由桃園縣政府警察局桃園分局報告桃園地方法
    院檢察署檢察官偵辦。
    理  由
一、證據能力部分：
  (一)按被告以外之人於審判外之言詞或書面陳述，除法律有規定
    者外，不得作為證據。被告以外之人於檢察事務官、司法警
    察官或司法警察調查中所為之陳述，與審判中不符時，其先
    前之陳述具有較可信之特別情況，且為證明犯罪事實存否所
    必要者，得為證據，刑事訴訟法第159 條第1 項、第159 條
    之2 分別定有明文。所謂「具有較可信之特別情況」，應係
    指該被告以外之人於檢察事務官、司法警察官或司法警察調
    查中所為之陳述，與審判中不符，而其先前之陳述，從客觀
    上之環境或條件等情況加以觀察，有足以取代審判中經反對
    詰問之可信性保證者而言（最高法院96年度台上字第5979號
    判決要旨參照）。經查，證人己○○於警詢之證述，係被告
    庚○○以外之人於審判外之陳述，屬傳聞證據，且被告庚○○及辯護人已就上開證述之證據能力表示爭執（見本院98年
    度審易字第645 號卷第35頁），然證人己○○於本院審理時
    ，業已到庭具結作證，本院審酌上開證人於警詢所為陳述作
    成之狀況，及證人己○○尚有其在檢察官訊問時（詳後述）
    與本院審理時所為具有證據能力之證述可供作為證據，又其
    在警詢時所為之證述，與偵查中及本院審理時之證述相較，
    非屬除該項傳聞證述外，已無從再就同一供述取得與其審判
    外陳述之相同供述內容，倘以其他證據代替，亦無從達到同
    一目的之情形之「必要性」要件，是證人己○○於警詢時所
    為證述即無證據能力，不能作為本案被告庚○○論罪之依據
    。
  (二)次按刑事訴訟法第159 條之1 所規定被告以外之人於偵查中
    向檢察官所為之陳述，除顯有不可信之情況者外，得為證據
    。其立法理由係以偵查中對被告以外之人所為之偵查筆錄，
    或被告以外之人向檢察官所提之書面陳述，性質上均屬傳聞
    證據，且常為認定被告有罪之證據，自理論上言，如未予被
    告反對詰問、適當辯解之機會，一律准其為證據，似與當事
    人進行主義之精神不無扞格之處，對被告之防禦權亦有所妨
    礙，然刑事訴訟法規定檢察官代表國家偵查犯罪、實施公訴
    ，依法有訊問被告、證人、鑑定人之權，且實務運作時，偵
    查中檢察官向被告以外之人所取得之陳述，原則上均能遵守
    法律規定，不致違法取供，其可信性甚高，為兼顧理論與實
    務，而對被告以外之人於偵查中向檢察官所為之陳述，除顯
    有不可信之情況者外，得為證據。本案證人己○○於檢察官
    訊問時所為證述為被告庚○○以外之人於審判外之陳述，固
    屬傳聞證據，惟本院審酌前揭證人業經檢察官告知具結之義
    務及偽證之處罰後具結而為陳述，並無何顯有不可信之情況
    ，認均得為本案證據。
  (三)除前開所述外，本案所引用之供述及非供述證據，經本院依
    法踐行調查證據程序，檢察官、被告及其等選任辯護人均不
    爭執各該證據之證據能力，且亦查無依法應排除其證據能力
    之情形，是後述所引用證據之證據能力均無疑義，先予敘明
    。
二、訊據被告庚○○固坦承認識被告己○○之事實，被告己○○
    亦坦承有提供其所有之中國信託商業銀行南桃園分行、帳號
    000000000000號帳戶及臺灣中小企業銀行桃園分行、帳號00
    000000000 號帳戶予被告庚○○及所屬詐欺集團使用，並於
    96年7 月18日自其前開中國信託商業銀行帳戶內提領現金26
    1 萬7 千元交付予「阿德」之事實，惟均矢口否認有何詐欺
    取財之犯行；被告庚○○辯稱：伊並無使用0000000000號、
    0000000000號行動電話，亦未曾向己○○借款或借用帳戶，
    更未通知己○○前去領款云云；被告己○○則辯稱：因庚○○曾向伊借款40萬餘元，伊認為提供帳戶給庚○○使用，始
    能確保庚○○返還欠款云云，經查：
  (一)於96年7 月18日上午9 時30分許，先由詐欺集團成員以電話
    向乙○○佯稱其身分遭冒用，致乙○○陷於錯誤，依詐騙集
    團成員之指示，於同日中午12時許匯款458 萬9158元至被告
    己○○前開中國信託商業銀行之帳戶內等情，業據證人乙○○於警詢、偵訊中證述明確（見臺灣桃園地方檢察署96年度
    偵字第23936 號卷第62至第65頁、第138 至第139 頁），並
    有乙○○台北富邦銀行存摺、匯款委託書及中國信託商業銀
    行股份有限公司96年8 月28日中信銀集作字第96507012號函
    暨所附被告己○○帳號000000000000號帳戶之開戶資料及交
    易明細各1 份可佐（見同前偵卷第23至第55頁、第67頁），
    是被告己○○之上開中國信託商業銀行帳戶確供詐騙集團成
    員向證人乙○○詐欺取財後，取得贓款所用之工具，堪值認
    定。
  (二)而被告己○○提供上開中國信託商業銀行帳戶之原因、證人
    乙○○前揭458 萬9158元匯入其帳戶後之流向等，業據其於
    偵查中供述在卷，並有被告己○○中國信託商業銀行帳戶歷
    史交易查詢表、被告己○○臺灣中小企業銀行帳戶開戶及交
    易明細資料附卷可憑（見同前偵卷第55至第60頁）；而關於
    上開事實，被告己○○亦以證人之身分於檢察官訊問時證稱
    ：庚○○曾向伊借款40多萬元，庚○○稱要還伊錢，伊遂提
    供中國信託商業銀行的帳戶讓庚○○匯款進來；錢匯進來後
    ，伊拿提款卡去查詢發現有400 多萬元，伊問庚○○為何錢
    這麼多，庚○○則叫伊將多的錢領出來還他即可；阿德係庚○○的朋友，庚○○曾告知伊阿德會陪伊去領款，伊從中國
    信託商業銀行領出261 萬元後隨即交給阿德，另一筆100 多
    萬元的款項也是阿德去網咖以網路轉帳的方式轉進伊提供之
    臺灣中小企業銀行的帳戶內；同日，伊有再與庚○○碰面等
    語（見同前偵卷第136 至第139 頁），及在本院審理時結證
    稱：庚○○曾使用0000000000號、0000000000號、00000000
    00號行動電話與伊聯絡、阿德則使用0000000000 號 行動電
    話、阿志使用0000000000號行動電話與伊聯絡；伊於96年4
    至6 月陸續借款40萬元左右予庚○○，嗣於96年7 月初時，
    伊打電話向庚○○催討該筆債務，庚○○則要伊將帳戶帳號
    給他，並稱有朋友在大陸做生意要匯錢進來，伊遂將中國信
    託商業銀行的帳號給庚○○；之後，庚○○叫阿德及阿志打
    電話跟伊聯絡，阿德遂於96年7 月18日接近中午12 時 許打
    給伊，並自稱是庚○○的朋友，要陪伊去領錢，去中國信託
    商業銀行的途中，阿德叫伊先拿提款卡去刷看看錢進來了沒
    ，伊去確認後發現有400 多萬元，告知阿德後，阿德遂稱金
    額太大需分二家銀行提領，伊與阿德即先至中國信託銀行提
    領現金261 萬元；之後阿德稱要再去另一家銀行提領剩餘的
    錢，伊與阿德遂找一家網咖，由阿德以網路轉帳之方式，將
    其中10 0多萬元轉入伊臺灣中小企銀之帳戶內，伊再與阿德
    前往臺灣中小企業銀行，由伊入內欲領錢時，聽到行員稱中
    國信託銀行有通報，伊覺得不對勁所以未提領現金即走出銀
    行。嗣於同日傍晚，伊打電話給庚○○告知上開經過，並與
    庚○○碰面，庚○○則要伊這幾天注意一下，如果有警察問
    伊為何那筆錢匯進來伊的帳戶內，就回答警察說在路邊辦貸
    款，是人家匯給伊的等情明確（見本院易字卷第18至第21頁
    、第36頁反面）。衡諸證人即共同被告己○○於檢察官訊問
    、本院審理到庭作證之時間分別為98年3 月27日、98 年12
    月14日，前後相隔近9 月，然其就上開庚○○指示及提領款
    項之過程，均能詳予說明，未見有何重大矛盾反覆之處，並
    互核一致，且被告庚○○亦自承：被告己○○與伊並無何恩
    怨等語（見本院易字卷第160 頁反面至第161 頁），是被告
    己○○自無虛捏情節嫁禍被告之可能，其上開證詞應堪採信
    。此外，證人甲○○於本院審理時證稱：伊於96年6 月間，
    曾看報紙上的電話與對方聯絡後，由庚○○帶伊去南頻電信
    公司申請0000000000號行動電話，伊申辦完上開電話後，即
    將SIM 卡交由庚○○帶走，庚○○並給伊500 元作為代價等
    語（見本院易字卷第106 至第107 頁），參以前開證人即共
    同被告己○○稱：阿志為庚○○之朋友，曾使用0000000000
    號行動電話與伊聯繫等情，及證人己○○提出之0000000000
    號行動電話之通聯記錄（見本院易字卷第34至第39頁），足
    認被告庚○○為遂其詐欺取財之犯行，乃向證人甲○○收購
    上開門號後，再交由詐騙集團成員「阿志」使用，「阿志」
    即自96年7 月11日起至同年月18日止持續與證人己○○聯繫
    本件詐欺取財事宜。再參諸證人己○○稱被告庚○○曾使用
    之電話為0000000000、0000000000、0000000000 號 行動電
    話，「阿德」使用之電話為0000000000號等語，其中
    0000000000號、00 00000000 號電話之申用人分別為丁○○
    、戊○○，此有上開2 門號之申請資料附卷為憑（見本院易
    字卷第94至第95頁、第48頁），經傳訊證人丁○○、戊○○
    到庭作證，依該2 人之證詞可知，上開2 門號係證人丁○○
    、戊○○申請後即行交付不詳姓名之人使用（見本院易字卷
    第109 頁反面至第110 頁、第156 頁至第157 頁），此與一
    般詐騙集團徵求他人行動電話門號遂行詐欺犯行隱匿身分之
    情，如出一轍。另證人丙○○亦到庭證述：伊與庚○○曾為
    男女朋友關係，伊申辦0000000000號行動電話門號後，即交
    由庚○○使用等語（見本院易字卷第136 頁及其反面），核
    與證人即共同被告己○○前開所稱被告庚○○曾使用0000
    000000號行動電話與伊聯繫匯款事宜大致相符，益徵證人己○○在本院審理時證述關於被告庚○○向其借用帳戶、指示
    由「阿志」、「阿德」負責聯繫取得贓款等節，絕非無的放
    矢，要屬實情。
  (三)末就被告庚○○先於97年1 月15日、2 月25日檢察官訊問時
    稱：伊曾向己○○借款40萬元尚未還清，兩人間有借貸糾紛
    等語（見同上偵卷第103 頁），後於98年3 月27日及本院歷
    次訊問時皆稱：伊並未向己○○借錢（見同上偵卷第136 頁
    、本院易卷第24頁反面、159 頁反面），其前後供述矛盾，
    已難採信，且被告庚○○為一具有相當社會工作經驗之中年
    人士，40萬元亦非小數目，自不可能就有無向被告己○○借
    貸之事有記憶錯誤之情形，由此更見被告庚○○事後翻異前
    詞，無非為脫免與被告己○○之關係，而欲置身本案犯行之
    外，要無足取。
  (四)至辯護人固以被告己○○於警詢、偵查、審理中，就提領款
    項細節前後證述不一，復無法提出借貸之相關證據，且被告
    庚○○與己○○於96年7 月18日並未有電話聯繫，質疑證人
    即共同被告己○○證言之可信性。惟證人即共同被告己○○
    於檢察官訊問及本院審理時均曾稱：伊之前會說是庚○○陪
    伊去領款及網路轉帳，係因伊受到恐嚇，叫伊不要亂說話，
    且庚○○曾對伊說不要牽扯太多人，所以伊之前沒有提到阿
    德及阿志兩人等語（見同上偵查卷第136 頁、本院易卷第23
    頁），足認證人即共同被告己○○因曾受有壓力始未能完整
    陳述，然其於末次偵訊及本院審理時，均能就細節詳為陳述
    ，並有前揭證人之證詞為佐等情，應認證人即共同被告己○○於98年3 月27日檢察官訊問及本院審理時之證述仍可採信
    。且由前開證人甲○○、丁○○、戊○○之證詞可知，該詐
    騙集團收購大量門號以供其成員使用，被告庚○○使用之門
    號亦可能非被告庚○○本人申請，此觀被告庚○○向證人甲○○收購門號交由「阿志」使用即明，本案固無證人己○○
    與被告庚○○本人為申請人之電話通聯資料，亦無從據此驟
    認被告己○○之證述內容為不可採，是辯護人前揭所辯，尚
    不足採為有利被告庚○○之認定。
  (五)另就被告己○○之部分，其雖矢口否認有何詐欺取財之犯行
    ，並以前詞置辯；惟按共同正犯之成立，祇須具有犯意之聯
    絡，行為之分擔，既不問犯罪動機起於何人，亦不必每一階
    段犯行，均經參與；其在合同意思範圍以內，各自分擔犯罪
    行為之一部，相互利用他人之行為，以達其犯罪之目的者，
    即應對於全部所發生之結果，共同負責。經查，證人乙○○
    遭騙轉帳之過程，業如前述；上開款項轉入被告己○○前開
    中國信託商業銀行之帳戶後，亦經其提領而出，並交付給詐
    欺集團使用等情復為被告己○○所不爭執；且被告己○○於
    本院審理時亦自承：伊拿提款卡確認有400 多萬元匯入伊中
    國信託商業銀行之帳戶內後，即依照阿德的指示提領261 萬
    元現金交付給阿德，並再提供臺灣中小企業銀行帳戶給阿德
    ，讓其轉帳100 多萬元進入上開帳戶等語（見本院卷第19頁
    至第21頁），核與前述銀行交易資料相符，綜上觀之，足認
    被告己○○涉入程度非淺，苟無犯意之聯絡，該等詐欺集團
    何以如此放心交由被告己○○領取渠等詐欺所得、從事此等
    核心之工作，堪認被告己○○係基於共同之犯意與該等詐騙
    集團分工，從事提領贓款行為，被告己○○此部分所為業已
    參與本件詐欺取財之構成要件行為，而為共同正犯無疑。從
    而，被告己○○上開所辯，顯屬卸責之詞，無足採信，其犯
    行明確，應依法論科。
三、論罪科刑部分：
    按共同正犯之意思聯絡，不限於事前有所協議，其為行為當
    時基於相互之認識，以共同犯罪之意思參與者，亦無礙於共
    同正犯之成立（最高法院74年度臺上字第681 號判決意旨參
    照）。再按共同正犯，係共同實施犯罪行為之人，在共同意
    思範圍內，各自分擔犯罪行為之一部，相互利用他人之行為
    ，以達其犯罪之目的，其成立不以全體均參與實施犯罪構成
    要件之行為為要件；參與犯罪構成要件之行為者，固為共同
    正犯；以自己共同犯罪之意思，參與犯罪構成要件以外之行
    為，或以自己共同犯罪之意思，事前同謀，而由其中一部分
    人實行犯罪之行為者，亦均應認為共同正犯，使之對於全部
    行為所發生之結果，負其責任（最高法院92年度臺上字第28
    24號判決意旨參照）。查被告庚○○、己○○與綽號「阿德
    」、「阿志」及其所屬詐騙集團成員間，就本案犯行具有詐
    欺取財之犯意聯絡，並由被告庚○○負責收集收受贓款之帳
    戶及聯繫用之電話、被告己○○負責提供帳戶及提領贓款之
    角色，均已如上述，是雖無證據證明被告2 人親自參與詐騙
    乙○○之行為，然其與共犯綽號「阿德」、「阿志」及其所
    屬詐騙集團成員間，既有犯意聯絡及行為分擔，自仍應就共
    同正犯間之全部行為所發生之結果，負其責任。是核被告庚○○、己○○上開所為，均係犯刑法第339 條第1 項之詐欺
    取財罪。被告2 人就其所犯上開詐欺犯行，與真實姓名年籍
    均不詳綽號「阿德」、「阿志」之成年人暨其所屬詐騙集團
    成員間，有犯意聯絡及行為分擔，應論以共同正犯。爰審酌
    被告庚○○，不思守法自制，循正當途徑獲取所需，竟參與
    詐騙集團詐取被害人鉅額錢財，且犯後否認犯行，飾詞圖卸
    ，無謂耗費有限之司法資源，本院因此認為，被告庚○○固
    無據實陳述之義務，然其未行使緘默權，反屢為不實陳述，
    顯示其缺乏為自己行為負責之觀念，自應施以相當之刑罰，
    以謀收矯治警惕及社會防衛之效，兼衡其犯罪所得、所生危
    害等一切情狀，量處如主文第一項所示之刑。另審酌被告己○○擔任詐欺集團車手，不僅提供帳戶，更從事領取贓款之
    行為，助長詐欺取財犯罪之風，加深犯罪之猖獗，嚴重破壞
    社會秩序，並造成被害人鉅額之損害；雖其犯後仍否認提供
    帳戶係供被告庚○○及所屬詐騙集團騙取贓款使用，實無可
    取，惟考量其尚供出其餘共犯使用之手機號碼，幫助司法機
    關追查犯罪，兼衡其犯罪動機、目的、手段、智識程度、素
    行及參與之程度等一切情狀，量處如主文第二項所示之刑，
    以示懲儆。
據上論斷，應依刑事訴訟法第299 條第1 項前段，刑法第28條、
第339 條第1 項，刑法施行法第1 條之1 第1 項、第2 項前段，
判決如主文。
本案經檢察官張聰耀到庭執行職務。
中    華    民    國    99    年    10    月    20    日
                  刑事第十二庭審判長  法  官  許雅婷
                                      法  官  羅國鴻
                                      法  官  陳威帆
以上正本證明與原本無異。
如不服本判決應於收受判決後10日內向本院提出上訴書狀，並應
敘述具體理由。其未敘述上訴理由者，應於上訴期間屆滿後20日
內向本院補提理由書( 均須按他造當事人之人數附繕本) 「切勿
逕送上級法院」。
                                      書記官  吳玉蘭
中    華    民    國    99    年    10    月    20    日
附錄本案論罪科刑法條
中華民國刑法第339條
（普通詐欺罪）
意圖為自己或第三人不法之所有，以詐術使人將本人或第三人之
物交付者，處5 年以下有期徒刑、拘役或科或併科1 千元以下罰
金。
以前項方法得財產上不法之利益或使第三人得之者，亦同。
前二項之未遂犯罰之。

司法院資訊處製作；財團法人民間司法改革基金會備份。
